臺灣高雄地方法院刑事判決　　　　　　　　　　　　九十一年度易字第一九六號
　　公　訴　人　臺灣高雄地方法院檢察署檢察官
　　被　　　告　甲○○
　　指定辯護人　本院公設辯護人　乙○○
右列被告因竊盜案件，經檢察官提起公訴（九十一年度偵字第八八五六號），本院判
決如左：
    主  文
甲○○竊盜，累犯，處有期徒刑肆月，如易科罰金，以參佰元折算壹日。並於刑之執
行完畢或赦免後，令入相當處所施以監護貳年。
    事  實
一、甲○○因長期受精神病症影響，認知功能及現實感不佳，容易衝動與失控而出現
    失當行為，係精神耗弱之人，前因竊盜案件，經本院於民國八十九年七月二十日
    ，以八十九年易字第二五一二號判處有期徒刑三月，並於九十年六月十九日執行
    完畢。詎不知悔改，復意圖為自己不法之所有，於九十一年四月二十一日二十三
    時許，在高雄縣岡山鎮○○路九五巷停車場內，趁丙○○所有車牌號碼ＰＨＹ－
    一六一號重型機車座墊下之置物箱毀損，無法上鎖之機，徒手打開該置物箱，竊
    取丙○○所有放於該置物廂內之皮包一只（內有國民身分證、駕駛執照、行車執
    照、郵局提款卡各一枚及現金新臺幣五百元等物），得手離去上開處所，嗣經警
    於同年月二十六日五時四十分許，在高雄縣岡山鎮岡山郵局前，因見甲○○行跡
    可疑上前盤查，遂在甲○○之女用手提袋中查獲楊志雄所有之上開皮包一只，並
    扣得該只皮包（內有國民身分證、駕駛執照、行車執照、郵局提款卡各乙枚及現
    金新臺幣五百元等物，已交由丙○○領回），始悉上情。
二、案經高雄縣警察局岡山分局報告臺灣高雄地方法院檢察署檢察官偵查起訴。
    理  由
一、訊據被告甲○○固坦承於右述時、地遭警查獲之事實，惟矢口否認有何竊盜犯行
    ，辯稱：我不知道皮包從何而來云云。經查：被告於八十九年、九十年間先後有
    二次竊盜前科，分別經本院判處有期徒刑三月及四月等情，有臺灣高等法院被告
    全國刑案紀錄表在卷可憑，被告素行不佳，已有可疑。另被害人丙○○於九十一
    年四月二十一日二十三時許，將皮包一只置放於車牌號碼ＰＨＹ－一六一號重型
    機車座墊下置物箱內後，前往打玩網路連線遊戲，因該置物箱毀損無法上鎖，皮
    包隨即遭竊乙節，業據丙○○於警詢中及本院調查時指述綦詳（見警卷九十一年
    三月二日調查筆錄及本院九十一年六月二十一日訊問筆錄），復有贓物認領保管
    收據乙紙在卷可稽；而警方於同年月二十六日五時四十分許，在高雄縣岡山鎮岡
    山郵局前，在被告之手提袋中查獲被害人上開皮包之事實，亦據證人丁○○即當
    日查獲本件之警員到庭證述稱：「當天九十年四月二十六日，我們執四點到六點
    巡邏勤務。在岡山鎮郵局旁，發現被告站在那裡，因為我們知道被告是慣竊，所
    以上前盤查，當時我們身穿制服，被告看到還跑道路中間，我們將被告帶到路旁
    盤查，被告身上有一個手提袋，被告還向我們表示這個手提袋她不想要了，我們
    將手提袋打開裡面就看見丙○○的皮包，就將被告帶回警局。我們問被告該皮包
    的來源，被告堅決不說」等語屬實（見本院九十一年六月二十一日訊問筆錄），
    是被告為警查獲時，該只皮包確在被告實力管領之下。參諸被害人失竊皮包之地
    點在高雄縣岡山鎮○○路九五巷停車場內，旋於五日後，在高雄縣岡山鎮岡山郵
    局旁，為警查獲被告持有上開皮包等情，及被告位於高雄縣岡山鎮○○路四一號
    之住處，又距丙○○失竊皮包之地點僅有一街之隔等情以觀，足可由該密接之時
    間及地緣關係，認定被告確有竊取丙○○前揭皮包之行為無訛。是被告上開辯解
    ，殊不足採，本件事證明確，被告犯行應堪認定。
二、核被告所為，係犯刑法第三百二十條第一項之竊盜罪。又被告前因竊盜案件，經
    本院於八十九年七月二十日，以八十九年易字第二五一二號判處有期徒刑三月，
    並於九十年六月十九日執行完畢，其於五年內再犯本件有期徒刑以上之本罪，為
    累犯，依刑法第四十七條加重其刑。另按精神耗弱人之行為得減輕其刑，刑法第
    十九條第二項定有明文。而刑法上之心神喪失與精神耗弱，應依行為時精神障礙
    程度之強弱而定，如行為時之精神，對於外界事務全然缺乏知覺理會及判斷作用
    ，而無自由決定意思之能力者，為心神喪失，如此項能力並非完全喪失，僅較普
    通人之平均程度顯然減退者，則為精神耗弱，最高法院著有二十六年渝上字第二
    三七號判例可資參照。查被告於本院九十一年七月二十五日調查時，就其如何取
    得丙○○皮包乙節先辯稱：「（問：如何取得皮包？）是朋友給我的」、「朋友
    我不清楚姓名，皮包是朋友在岡山大西洋城樓下交給我」，旋即改稱：「（問：
    為何他要拿皮包給你？）我不知道。我沒有拿皮包」、「（問：為何警察在你身
    上搜出皮包？）我撿到的。我在大西洋樓下撿到的」、「（問：剛才不是說朋友
    給你的？）因為沒有遇到朋友，皮包到現在還沒有人認領」等語，及在本院九十
    一年十月十四日審理時則又稱：「皮包是我前幾天晚上經過岡燕路巷子，看到皮
    包放在機車的籃子，是我撿到的」等語，顯見被告就皮包為何在其身上乙節，反
    覆矛盾，不知所云，無法正常供述；另本院函請財團法人臺灣省私立高雄仁愛之
    家附設慈惠醫院就被告於案發時精神狀態鑑定之結果，認被告長期受到精神病症
    影響，認知及現實判斷能力已有受損，犯案當時行為雖未必是直接受妄想或幻想
    指使，但由對事件過程之描述，可以推測其可能受到精神症狀干擾而有不合現實
    之解釋，故案發當時被告精神狀態已達精神耗弱之程度，有該院九十一年九月二
    十四日九一附慈精字第一六一二號函附之「司法精神鑑定報告書」一份在卷可稽
    ，是本院認被告行為時之精神狀況呈現思考障礙、現實感薄弱之狀態，已達自我
    控制力失控至精神秏弱之程度，屬精神秏弱之人，爰依刑法第十九條第二項規定
    ，減輕其刑，並依法先加後減之。爰審酌被告竊取皮包後僅放在身上，並未花用
    現金，且已返還被害人，所造成之損害非鉅等一切情狀，量處如主文所示之刑，
    並諭知易科罰金之折算標準。又被告常期受到精神症狀之影響，認知及現實判斷
    能力已有受損，業如前述，參諸被告於八十九及九十年間，先後有二次竊盜前料
    ，臺灣高等法院被告全國前案紀錄表在卷可憑，其對法治及是非觀念顯較常人薄
    弱，宜有教化機構施以教化，使之能明辨是非，改過遷善，本院爰依刑法第八十
    七條第二項、第三項規定，諭知於刑之執行完畢或赦免後，令入相當處所施以監
    護二年，以資矯正。
據上論斷，應依刑事訴訟法第二百九十九條第一項前段，刑法第三百二十條第一項、
、第四十七條、第十九條第二項、第四十一條第一項、第八十七條第二項、第三項，
罰金罰鍰提高標準條例第一條前段、第二條，判決如主文。
本案經檢察官劉文婷到庭執行職務。
中      華      民      國    九十一    年      十      月    二十八    日
                                  臺灣高雄地方法院刑事第四庭
                                        審判長法官  黃建榮
                                              法官  程克琳
                                              法官  曾鴻文
右正本證明與原本無異。
如不服本判決，應於判決送達後十日內，向本院提出上訴狀。
                                            書記官    王高山
中    華    民    國      九十一      年      十      月      二十九    日
